【裁判字號】    92,易緝,21
【裁判日期】    920318
【裁判案由】    詐欺
【裁判全文】
臺灣高雄地方法院刑事判決                          九十二年度易緝字第二一號
    公訴人  臺灣高雄地方法院檢察署檢察官
    被  告  甲○○
右列被告因詐欺案件，經檢察官提起公訴（八十七年度偵字第六○五一號），本院判
決如左：
    主  文
甲○○意圖為自己不法之所有，以詐術使人將本人之物交付，處有期徒刑柒月。緩刑
參年。
    事  實
一、甲○○於民國八十五年三月二十五日，在高雄縣梓官赤崁南路保生二巷三十九號
    ，參加以乙○○為會首之互助會一會，該互助會每會每月新臺幣（下同）一萬元
    ，採內標方式，即已得標之死會會員每月應繳前揭固定金額，活會會員則繳交扣
    除當月得標利息後之餘額，會員連同會首共計三十一會，約定於每月二十五日在
    上址開標，會期至八十七年九月二十五日止，詎甲○○雖明知其於八十五年十月
    間，已因生意失敗，經濟情況惡化而完全喪失繳交死會會款之能力，亦無繳納死
    會會款之意，竟仍意圖為自己不法之所有，利用先前曾七次繳交活會會款所建立
    之信賴關係，於八十五年十月二十五日，以四千元之高標息標得會款，致使乙○
    ○陷於錯誤，誤信甲○○得標後會如期繳納死會會款，而在上址交付其標得之會
    款共計二十萬八千元，甲○○則於收受前開款項後，立即搬遷他處，並自隔月起
    即拒絕繳納每月應繳之死會會款，乙○○至此始知受騙。
二、案經乙○○訴由臺灣高雄地方法院檢察署檢察官偵查起訴。
    理  由
一、訊據被告甲○○固不否認參加以告訴人乙○○為會首之前揭互助會，並於八十五
    年十月二十五日以標息四千元標得會款，標得之會款有全數取得，且未曾繳過死
    會會款等情，惟矢口否認有何詐欺取財犯行，辯稱：並無詐騙之意圖云云。經查
    ：本件被告如何利用曾七次繳交活會會款所建立之信賴關係，致使告訴人陷於錯
    誤，誤信被告得標後會如期繳納死會會款，而將被告標得之前揭會款二十萬八千
    元全數交付被告，被告並於收受前開款項後，未曾繳納每月應繳之死會會款等情
    ，業據告訴人迭於偵查及本院審理時指訴詳盡，並有互助會單、互助會款收據及
    被告八十五年十月三十日簽發之本票二十三紙在卷可稽，被告雖以前揭情詞置辯
    ，惟其既於本院審理時自承：伊當時開牛排館，每天賠錢，周轉不過來，標到的
    錢一部分拿去還開牛排館欠別人的錢，另外一部分則拿去還同居人當時欠別人的
    一、二十萬元，隔月因為付不出會錢，所以搬家等語（見本院九十二年二月十三
    日審理筆錄），足認被告八十五年十月二十五日標取會款之時，已因經濟情況惡
    化而完全喪失繳交死會會款之能力，亦無繳納死會會款之意，其於標會時顯有不
    法所有之意圖，並因而致告訴人陷於錯誤而交付其標得之會款，是本件應非單純
    之民事債務糾葛，被告利用合法之標會行為，達到其詐騙會款之目的至為顯然，
    其犯行應堪認定，自應由本院依法論科。
二、核被告甲○○所為，係犯刑法第三百三十九條第一項之詐欺取財罪。爰審酌其犯
    罪動機、目的、手段，與生活狀況、品行、智識程度，詐得財物雖尚非龐大，惟
    其惡性倒會，常連帶造成會首無力周轉，致互助會產生連鎖倒會效應，其行為影
    響社會經濟甚大等一切情狀，量處如主文所示之刑。末按，被告前未曾受有期徒
    刑以上刑之宣告，有臺灣高等法院被告全國前案紀錄表在卷可按，其經此偵審程
    序後，應知警惕而無再犯之虞，併參酌其已和告訴人達成和解，實際償還告訴人
    部分代墊之會款，有和解書一份在卷可按，本院認所宣告之刑以暫不執行為適當
    ，併宣告緩刑三年，以啟自新。至公訴意旨雖認被告另於八十五年六月二十五日
    ，以三千七千元之高標息標得會款，而向告訴人另外詐騙二十一萬零一百元，惟
    告訴人既於本院審理時，陳稱被告於標得該會會款後，尚繳納死會會款四期等語
    ，則在無其他積極證據之下，應尚難以其於標得該會會款之後，經濟能力惡化，
    無法繳納該會死會會款，而遽認被告於八十五年六月二十五日標會之初，即有詐
    欺取財之意，茲因公訴意旨認此部分與前揭論罪科刑之部分，有裁判上一罪關係
    ，爰不另為無罪之諭知，謹此敘明。
據上論斷，應依刑事訴訟法第第二百九十九條第一項前段，刑法第三百三十九條第一
項、第七十四條第一款，罰金罰鍰提高標準條例第一條前段，判決如主文。
中      華      民      國    九十二    年      三      月     十八     日
                                  臺灣高雄地方法院刑事第五庭
                                    法  官    劉傑民
右正本證明與原本無異。
如不服本判決，應於判決送達後十日內，向本院提出上訴狀。
        書記官    林秀珍
中      華      民      國    九十二    年      三      月     十八     日
附錄法條：
中華民國刑法第三百三十九條
 (普通詐欺罪)
意圖為自己或第三人不法之所有，以詐術使人將本人或第三人之物交付者
，處五年以下有期徒刑、拘役或科或併科一千元以下罰金。
以前項方法得財產上不法之利益或使第三人得之者，亦同。
前二項之未遂犯罰之。


司法院資訊處製作；財團法人民間司法改革基金會備份。
